臺灣基隆地方法院刑事判決　　　　　　　94年度簡上字第71號
上　訴　人　臺灣基隆地方法院檢察署檢察官
被　　　告　丁○○
輔　佐　人　戊○○
指定辯護人　本院公設辯護人乙○○
上列上訴人因被告竊盜案件，不服本院中華民國94年5月18日94
年度基簡字第378號第一審簡易判決（聲請案號：94年度偵字第
1890號）提起上訴，暨移送併案審理（94年度偵字第2081號），
本院管轄之第二審合議庭判決如下：
    主  文
原判決撤銷。
丁○○連續竊盜，累犯，處罰金伍佰元，罰金如易服勞役，以
佰元折算壹日，並應刑之執行完畢或赦免後，令入相當處所，施
以監護壹年。
    事  實
一、丁○○前因竊盜案件，經本院判處有期徒刑3月確定，並於
    民國92年12月10日易科罰金執行完畢。又其罹患精神分裂症
    ，且為中度智能不足併有衝動控制病患，為精神耗弱之人，
    而於精神耗弱之際，基於意圖為自己不法所有之概括犯意，
    連續為以下竊盜犯行：
  (一)於94年5月4日凌晨3時30分許，在基隆市中山區○○○路25
    號「ＯＫ便利商店」內，徒手竊取該店置於開放冰櫃內之統
    一木瓜牛奶500cc乙瓶及統一巧克力蛋捲冰淇淋乙個（ 共價
    值新臺幣《下同》40元），得手後，藏放於上衣口袋內，未
    結帳而步出店外，旋為店員丙○○發現而報警查獲。
  (二)復於94年5月18日下午1時10分許，在基隆市○○街27號「統
    一便利商店」內，趁該店店長林悅皓不注意之際，竊取該店
    陳列之咖啡廣場飲料3 瓶（價值75元），得手後，分別藏放
    在褲子口袋及外套內，未結帳而步出店外，旋為林悅皓發覺
    而報警查獲。
二、案經基隆市警察局第四分局報告臺灣基隆地方法院檢察署檢
    察官聲請簡易判決處刑，暨基隆市警察局第二分局報告臺灣
    基隆地方法院檢察署檢察官移送併案審理。
    理  由
一、上揭事實，業據被告丁○○迭於警訊、偵查及本院準備程序
    、審理時供承不諱，核與被害人丙○○、林悅皓於警訊時指
    訴之情節相符，並有贓物認領保管單2 紙、竊取物品及查獲
    照片7 幀在卷可稽，足見被告之自白與事實相符，堪以採信
    。事證明確，其有前揭連續竊盜之犯行洵堪認定，應依法論
    科。
二、核被告所為，係犯刑法第320條第1項之竊盜罪。其先後2 次
    竊盜犯行，時間緊接，觸犯構成要件相同之罪名，顯係基於
    概括犯意反覆為之，應依連續犯規定論以一竊盜罪，並依法
    加重其刑。又查被告曾受有前揭事實欄所載刑之科刑及執行
    完畢情形，有臺灣高等法院被告前案紀錄表附卷可按，其於
    上開徒刑執行完畢後，5 年以內再犯本件有期徒刑以上之罪
    ，係屬累犯，應依刑法第47條之規定遞加重其刑。末查被告
    為多重障礙者，並罹患精神分裂症，有被告提出之中華民國
    身心障礙手冊及行政院衛生署基隆醫院乙種診斷證明書各1
    紙在卷可按，且經本院將被告送請上開醫院鑑定被告於行為
    時之精神狀態，經該院就被告個人生長史及疾病史、生理檢
    查、心理評估等綜合鑑定結果，認定：個案為中度智能不足
    併有衝動控制疾患，其對情境之知覺、判斷正常，然其行動
    受症狀影響，故論定個案案發當時之精神狀況僅有精神耗弱
    而未達心神喪失之程度，有該院94年8月23日基醫精字第094
    0006603 號號函附精神鑑定報告書附卷可參，是被告為前揭
    連續竊盜犯行時之精神狀態已達精神耗弱，應依刑法第19條
    第2 項之規定減輕其刑，並依法先加後減之。再臺灣基隆地
    方法院檢察署94年度偵字第2081號移送併案審理之事實欄所
    載(二)竊盜犯行，雖未據起訴，惟該部分之犯行與聲請簡易判
    決處刑之竊盜犯行間，具有連續犯裁判上一罪關係，業如前
    述，本院自得併予審理，附此敘明。
三、原審以被告犯行明確，逕以簡易判決處刑，固非無見，惟並
    未就被告行為時處於精神耗弱狀態乙節，加以斟酌，且未及
    審酌前開併案審理部分之犯行，自有未合，檢察官提起上訴
    ，為有理由，應由本院撤銷改判。爰審酌被告係因智能及精
    神疾病影響，無法控制衝動，始一再竊取他人財物，且所得
    財物價值非鉅並已返還被害人，所生危害尚屬輕微，暨其犯
    後均坦承犯行之態度等一切情狀，從輕量處如主文所示之刑
    ，並諭知易服勞役之折算標準，以示懲儆。又被告係因智能
    障礙與衝動控制疾患而有認知傾向僵化、衝動、攻擊性高，
    雖知買東西應付錢、不付錢會受罰，但因無法克制衝動而一
    再做出拿東西不給錢之反社會行為，若不積極治療勢必一再
    重複此類犯行等情，有上開精神鑑定報告書在卷可按，故為
    求社會安全，並避免被告再為類似違法舉措，實有使其進入
    相當之監護處所施以治療之必要，爰依刑法第87條第2 項之
    規定，諭知被告於刑之執行完畢或赦免後，應再入相當處所
    施以監護1年，以資矯正，俾維公安。
據上論斷，應依刑事訴訟法第455 條之1 第3 項、第369 條第1
項前段、第364 條、第299 條第1 項前段，刑法第56條、第320
條第1 項、第47條、第19條第2 項、第87條第2 項、第3 項、第
42條第2項，罰金罰鍰提高標準條例第1條前段、第2條，判決如
主文。
本案經檢察官甲○○到庭執行職務。
中　　華　　民　　國　　94　　年　　9 　　月　　29　　日
                  刑事第三庭審判長法  官  鄭景文
                                  法  官  曾雨明
                                  法  官  王美婷
以上正本證明與原本無異。
本件不得上訴。
中　　華　　民　　國　　94　　年　　9 　　月　　30　　日
                                  書記官  劉珍珍
附錄本案論罪科刑法條全文
刑法第320條第1項：
意圖為自己或第三人不法之所有，而竊取他人之動產者，為竊盜
罪，處5年以下有期徒刑、拘役或500元以下罰金。
